臺灣板橋地方法院刑事判決　　　　　　　96年度訴字第1272號
公　訴　人　臺灣板橋地方法院檢察署檢察官
被　　　告　甲○○
上列被告因違反毒品危害防制條例案件，經檢察官提起公訴（九
十六年度毒偵字第一九五六號），被告於本院準備程序中就被訴
事實為有罪之陳述，經告知簡式審判程序之旨，並聽取當事人之
意見後，本院合議庭裁定由受命法官獨任進行簡式審判程序，判
決如下：
    主    文
甲○○施用第一級毒品，累犯，處有期徒刑拾月。扣案第一級毒
品海洛因壹包內之海洛因（餘驗淨重零點公克）沒收銷燬之
；扣案包裝上揭毒品之外包裝袋壹個沒收之。又施用第二級毒品
，累犯，處有期徒刑陸月。應執行有期徒刑壹年貳月。扣案第一
級毒品海洛因壹包內之海洛因（餘驗淨重零點公克）沒收銷
燬之；扣案包裝上揭毒品之外包裝袋壹個沒收之。
    犯罪事實
一、甲○○前於民國八十八年、九十年間因施用毒品案件，先後
    依本院八十八年度毒聲字第一四三九號及九十年度毒聲字第
    七０七號裁定送勒戒處所觀察、勒戒後，均認無繼續施用毒
    品之傾向，分別於八十八年三月十七日及九十年三月一日釋
    放出所，並由臺灣板橋地方法院檢察署檢察官先後以八十八
    年度偵字第五四０七號及九十年度毒偵字第七八號、第八六
    二號為不起訴處分確定。復於九十二年間因施用第二級毒品
    案件，經臺灣桃園地方法院以九十二年度易字第七九三號判
    處有期徒刑五月，如易科罰金，以銀元三百元折算一日確定
    。又於九十三年間因施用第一級毒品案件，經本院以九十三
    年度訴字第四二八號判處有期徒刑十月確定。甲○○犯上揭
    二罪所科刑罰，嗣經本院以九十三年度聲字第一七二五號裁
    定應執行有期徒刑一年一月確定，乃於九十三年四月十日入
    監服刑，於九十四年五月一日縮短刑期執行完畢（據此，本
    案構成累犯）。詎猶不知悔改，另基於施用第一級毒品海洛
    因及第二級毒品甲基安非他命之犯意，於九十六年三月二日
    晚間十一時許，在臺北縣鶯歌鎮○○○段阿四坑小段三之六
    地號上之鐵皮屋工寮內，以將第一級毒品海洛因和水稀釋後
    用針筒注射之方式，施用第一級毒品海洛因一次，另以將第
    二級毒品甲基安非他命置於玻璃球吸食器內點火燒烤產生煙
    霧吸聞之方式，施用第二級毒品甲基安非他命一次。嗣於翌
    日上午十時許，為警在上址查獲，並扣得其所有預備供施用
    之第一級毒品海洛因一包（驗餘淨重０．三三公克）。
二、案經臺北巿政府警察局刑事警察大隊報請臺灣板橋地方法院
    檢察署檢察官偵查起訴，甲○○於本院準備程序中就被訴事
    實為有罪之陳述，經告知甲○○簡式審判程序之旨，並聽取
    當事人之意見後，本院合議庭裁定由受命法官獨任進行簡式
    審判程序。
    理    由
一、經查：
  (一)被告甲○○對於在前述時間及地點施用第一級毒品海洛因及
    第二級毒品甲基安非他命等犯罪事實，迭於警詢、偵查中及
    本院審理時自白不諱（見臺灣板橋地方法院檢察署九十六年
    度毒偵字第一九五六號偵查卷第十一頁及第五六頁、本院九
    十六年五月十五日簡式審判筆錄），而其於九十六年三月三
    日下午三時二十五許為警採集尿液送臺灣尖端先進生技醫藥
    股份有限公司以氣相層析質譜儀（ＧＣ／ＭＳ）確認檢驗結
    果，呈安非他命暨甲基安非他命陽性反應以及鴉片類嗎啡暨
    可待因陽性反應，有該公司出具之濫用藥物檢驗報告以及臺
    北巿政府警察局偵辦毒品案件尿液檢體委驗單各一件附卷可
    稽（見同上偵查卷第三八頁及第六一頁）；又扣案之白粉一
    包，經送法務部調查局鑑驗結果，檢出含第一級毒品海洛因
    成分（驗餘淨重０‧三三公克），有該局九十六年四月六日
    調科壹字第０九六二三０三一二六０號鑑定書一件在卷供參
    （見本院卷宗），所含毒品成分與被告尿液中驗出之毒品反
    應一致，足認被告自白確與事實相符。
  (二)又按人體施用安非他命後，主要代謝物中有未改變形態之安
    非他命，而無甲基安非他命；人體施用甲基安非他命後，在
    主要代謝物中，未改變形態之甲基安非他命佔施用劑量達百
    分之四十三，而安非他命則約為百分之五；且安非他命在國
    內取得不易，施用情形較少，尿液檢驗結果係甲基安非他命
    陽性者佔大部份，亦經法務部調查局於九十三年五月四日以
    調科壹字第０九三六二四一三九八０號函釋明在案，足見人
    體若施用安非他命，其尿液代謝物中不可能出現甲基安非他
    命，惟若施用甲基安非他命，其尿液代謝物中除主要有甲基
    安非他命外，亦可能有少量之安非他命。據此，本案被告所
    採尿液送驗結果，主要呈甲基安非他命陽性反應（檢驗值為
    三０七二０ｎｇ／ｍｌ），並伴隨少量之安非他命陽性反應
    （檢驗值為二七二０ｎｇ／ｍｌ），則被告尿液檢驗結果既
    有甲基安非他命陽性反應，則其自不可能係施用安非他命，
    而應係施用甲基安非他命，是公訴意旨認被告係施用安非他
    命等語，容有誤會，併予敘明。
  (三)再按毒品危害防制條例於九十二年七月九日修正公布，自九
    十三年一月九日施行，其中第二十條、第二十三條將施用毒
    品之刑事處遇程序，區分為「初犯」及「五年內再犯」、「
    五年後再犯」。依其立法理由之說明：「初犯」，經觀察、
    勒戒或強制戒治後，應為不起訴處分或不付審理之裁定；經
    觀察、勒戒或強制戒治執行完畢釋放後，「五年內再犯」者
    ，因其再犯率甚高，原實施之觀察、勒戒及強制戒治既已無
    法收其實效，爰依法追訴或裁定交付審理。至於經觀察、勒
    戒或強制戒治執行完畢釋放後，「五年後再犯」者，前所實
    施之觀察、勒戒或強制戒治已足以遮斷其施用毒品之毒癮，
    為期自新及協助其斷除毒癮，仍適用「初犯」規定，先經觀
    察、勒戒或強制戒治之程序。從而依修正後之規定，僅限於
    「初犯」及「五年後再犯」二種情形，始應先經觀察、勒戒
    或強制戒治程序。倘被告於五年內已再犯，經依法追訴處罰
    ，縱其第三次（或第三次以上）再度施用毒品之時間，在初
    犯經觀察、勒戒或強制戒治執行完畢釋放五年以後，已不合
    於「五年後再犯」之規定，且因已於「五年內再犯」，顯見
    其再犯率甚高，原實施觀察、勒戒或強制戒治，已無法收其
    實效，即應依該條例第十條處罰，最高法院九十五年度第七
    次刑事庭會議意旨參照。本案被告前於八十八年、九十年間
    因施用毒品案件，先後依本院八十八年度毒聲字第一四三九
    號及九十年度毒聲字第七０七號裁定送勒戒處所觀察、勒戒
    後，均認無繼續施用毒品之傾向，分別於八十八年三月十七
    日及九十年三月一日釋放出所；復於九十二年間因施用第二
    級毒品案件，經臺灣桃園地方法院以九十二年度易字第七九
    三號判處有期徒刑五月，如易科罰金，以銀元三百元折算一
    日確定；又於九十三年間因施用第一級毒品案件，經本院以
    九十三年度訴字第四二八號判處有期徒刑十月確定等事實，
    併有臺灣高等法院被告前案紀錄表一件存卷足憑。是被告初
    犯施用毒品罪而先後二次經法院裁定送勒戒處所觀察、勒戒
    ，最後一次於九十年三月一日執行完畢釋放出所，然其在釋
    放後五年內再犯施用毒品罪而分別經臺灣桃園地方法院及本
    院判處徒刑確定，是其此次又犯施用第一級毒品罪及施用第
    二級毒品罪部分，仍應依法追訴處罰。
  (四)綜上，被告於觀察、勒戒執行完畢釋放出所，再度施用毒品
    而為法院判處罪刑後，五年內再犯本案施用第一級毒品及第
    二級毒品等犯行均堪認定，應予依法論罪科刑。
二、核被告所為，係犯毒品危害防制條例第十條第一項之施用第
    一級毒品罪及同條第二項之施用第二級毒品罪。其施用第一
    級毒品海洛因前、後非法持有第一級毒品海洛因之低度行為
    ，以及施用第二級毒品甲基安非他命前非法持有第二級毒品
    甲基安非他命之低度行為，應分別為其施用各該毒品之高度
    行為所吸收，均不另論罪。被告所犯上揭二罪間，犯意各別
    ，罪名有異，應予分論併罰。又被告前於九十二年間因施用
    第二級毒品案件，經臺灣桃園地方法院以九十二年度易字第
    七九三號判處有期徒刑五月，如易科罰金，以銀元三百元折
    算一日確定；又於九十三年間因施用第一級毒品案件，經本
    院以九十三年度訴字第四二八號判處有期徒刑十月確定；被
    告犯上揭二罪所科刑罰，嗣經本院以九十三年度聲字第一七
    二五號裁定應執行有期徒刑一年一月確定，乃於九十三年四
    月十日入監服刑，於九十四年五月一日縮短刑期執行完畢，
    有臺灣高等法院被告前案紀錄表一件在卷足憑，其於五年內
    故意再犯本案有期徒刑以上之罪，均構成累犯，應依刑法第
    四十七條第一項規定分別予以加重其刑。爰審酌被告前已因
    施用毒品，經獲得不起訴處分之寬典，復入監執行徒刑完畢
    ，仍不能戒除毒癮，再次漠視法令禁制而犯本罪，顯見其自
    制能力甚低，惟其施用毒品所生危害，實以自戕身心健康為
    主，對於他人生命、身體、財產等法益，尚無明顯而重大之
    實害，兼衡其施用毒品之次數以及犯罪後坦承犯行之良好態
    度等一切情狀，分別量處如主文所示之刑，並定應執行刑，
    以資懲儆。
三、扣案之第一級毒品海洛因一包內之海洛因（驗餘淨重０‧三
    三公克），為查獲之第一級毒品，不問屬於犯人與否，應依
    毒品危害防制條例第十八條第一項前段規定沒收銷燬之。而
    扣案包裝上揭毒品之外包裝袋一個，係用以包裹毒品，具防
    止裸露、逸出及潮濕之功用，便於攜帶施用，係預備供被告
    施用第一級毒品所用之物，且經被告自承確屬其所有（見同
    上偵查卷第九頁及第五七頁），應依刑法第三十八條第一項
    第二款規定併予宣告沒收。至警方在前述時間及地點另查扣
    之第二級毒品安非他命七包及吸食器一組，則為被告否認屬
    其所有，並辯稱：前開物品均係另名在場人游禮成所有等語
    ，此亦為游禮成所是認（見同上偵查卷第十三頁），且查無
    其他積極證據足認該等物品確係被告所有供或預備供施用毒
    品所用之物，而扣案之第二級毒品安非他命七包雖屬違禁物
    ，然亦為另名在場人游禮成涉犯施用或持有毒品罪嫌之重要
    證物，自不宜逕在本案中宣告沒收，故扣案之第二級毒品安
    非他命七包及吸食器一組均不予沒收，附此敘明。
四、至被告前於九十五年十二月十六日中午十二時許，在臺北縣
    鶯歌鎮某處公園內，分別以將第一級毒品海洛因置入針筒內
    注射及將第二級毒品安非他命置於玻璃球內燒烤產生煙霧之
    方式，施用第一級毒品海洛因及第二級毒品安非他命各一次
    等犯行，經臺灣板橋地方法院檢察署檢察官以九十六年度毒
    偵字第一一七五號提起公訴，於九十六年三月二十一日繫屬
    本院審理，經本院於同年五月二十一日以九十六年度訴字第
    九五四號判處應執行有期徒刑十月在案（下稱前案），有該
    刑事判決及臺灣高等法院被告前案紀錄表各一件在卷供參。
    惟被告在前述時間及地點施用毒品後，即於九十五年十二月
    十七日遭羈押於臺灣士林看守所，於九十六年一月十二日始
    釋放出所，此觀諸上揭前案紀錄表即明，則其在監所羈押期
    間將近一月，自無接觸至毒品之可能，況被告亦陳稱：伊於
    羈押獲釋後，因心情不好，始再施用毒品等語（見本院九十
    六年五月十五日準備程序筆錄），顯見其所為本案施用第一
    級毒品及第二級毒品行為，自係另行起意，尚與前案施用毒
    品犯行無何接續犯或包括一罪關係，本院自得就檢察官起訴
    之本案犯罪事實予以實體上之論究，併此敘明。
據上論斷，應依刑事訴訟法第二百七十三條之一第一項、第二百
九十九條第一項前段，毒品危害防制條例第十條、第十八條第一
項前段，刑法第十一條前段、第四十七條第一項、第三十八條第
一項第二款、第五十一條第五款，判決如主文。
本案經檢察官張瑞娟到庭執行職務。
中　　華　　民　　國　　96　　年　　5 　　月　　29　　日
                  刑事第七庭  法　官  王　瑜　玲
上列正本證明與原本無異。
如不服本判決，應於判決送達後10日內向本院提出上訴狀（應附
繕本），上訴於臺灣高等法院。
中　　華　　民　　國　　96　　年　　5 　　月　　29　　日
                              書記官  陳  香  君
附錄本案論罪科刑法條全文：
毒品危害防制條例第十條
施用第一級毒品者，處六月以上五年以下有期徒刑。
施用第二級毒品者，處三年以下有期徒刑。
